臺灣高等法院花蓮分院刑事裁定
111年度毒抗字第36號
抗  告  人  
即  被  告  耿自國



上列抗告人因違反毒品危害防制條例案件，不服臺灣花蓮地方法
院111年度毒聲字第145號中華民國111年7月18日所為裁定（聲請
案號：111年度聲戒字第3號），提起抗告，本院裁定如下：
    主  文
抗告駁回。
    理  由
一、原裁定意旨略以：抗告人即被告（下稱被告）耿自國前因違
    反毒品危害防制條例案件，經原法院以110年度毒聲字第169
    號刑事裁定，令入勒戒處所觀察、勒戒，經觀察、勒戒後，
    認被告有繼續施用毒品傾向，爰認檢察官聲請被告令入戒治
    處所強制戒治為有理由，應予准許等語。
二、抗告意旨略以：被告因犯毒品危害防制條例，於臺南看守所
    附設勒戒所執行勒戒，勒戒期間，勒戒所安排心理師及社工
    面對面晤談兩次，然晤談時間皆僅十分鐘左右，在被告尚未
    真正表達出個人環境因素前晤談即結束，心理師及社工即以
    此認定被告有再犯之虞；依現行毒品危害防制條例第20條第
    3項規定及最高法院109年台上字第3826號裁定意旨，被告因
    犯毒品危害防制條例等罪，應執行徒刑為6年6月，111年5月
    3日在臺南監獄服刑，因觀察勒戒於同年月26日移至臺南看
    守所附設勒戒所執行，在監禁情況下被裁定強制戒治不合理
    ，請撤銷原裁定等語。
三、按觀察、勒戒後，檢察官或少年法院（地方法院少年法庭）
    依據勒戒處所之陳報，認受觀察、勒戒人無繼續施用毒品傾
    向者，應即釋放，並為不起訴之處分或不付審理之裁定；認
    受觀察、勒戒人有繼續施用毒品傾向者，檢察官應聲請法院
    裁定或由少年法院（地方法院少年法庭）裁定令入戒治處所
    強制戒治，其期間為6個月以上，至無繼續強制戒治之必要
    為止。但最長不得逾1年，毒品危害防制條例第20條第2項定
    有明文。
四、經查：
　㈠被告前因施用第二級毒品案件，經原法院以110年度毒聲字第
    169號裁定准予觀察勒戒後，認有繼續施用毒品傾向一情，
    有法務部矯正署臺南看守所111年6月29日南所衛字第111000
    71880號函暨所附有無繼續施用毒品傾向證明書、有無繼續
    施用毒品傾向評估標準紀錄表分別附卷可稽。而上開評估除
    詳列各項靜態因子、動態因子之細目外，並有各細目之配分
    、計算及上限，且均係勒戒處所醫師及相關專業知識經驗人
    士，依據其臨床實務及具體事證，在執行觀察、勒戒期間，
    依主管機關即法務部訂頒之評估基準進行，依其專業知識經
    驗，評估被告之人格特質、臨床徵候、環境相關因素所為之
    綜合判斷，不僅有實證依據，更有客觀標準得以評比，由形
    式上觀察，亦無擅斷或濫權等明顯不當之情事，自得資為判
    斷被告有無繼續施用毒品傾向之證明。是評斷有無吸食毒品
    傾向，係依具體個案之臨床實務及相關事證等情綜合判定，
    有其相當之專業依據及標準，且涉及專門醫學，又衡酌強制
    戒治之目的，係為協助施用毒品者戒斷毒品之心癮及身癮所
    為之一種保安處分類型，而該評估標準係適用於每一位受觀
    察、勒戒處分之人，具一致性、普遍性、客觀性，綜合判斷
    之結果。依前開說明，被告經原法院裁定送勒戒處所觀察、
    勒戒後，既經專業評估評定有繼續施用毒品傾向，自有依法
    施以強制戒治之必要甚明。
　㈡又毒品危害防制條例規定強制戒治之目的，係因施用毒品成
    癮者，其心癮不易戒除，難以戒絕斷癮，致其再犯率均偏高
    ，故有持續收容於戒治處所施以強制戒治之必要。毒品危害
    防制條例第20條第2項關於強制戒治之規定，係屬強制規定
    ，只要觀察、勒戒後，經評定有繼續施用毒品傾向者，檢察
    官即應聲請法院裁定令入戒治處所強制戒治，並無例外。
　　且毒品危害防制條例所規定之觀察、勒戒或強制戒治處分，
    其立法意旨在幫助施用毒品者戒除毒癮，該處分之性質非為
    懲戒行為人，而係為消滅行為人再次施用毒品之危險性，目
    的係在戒除行為人施用毒品身癮及心癮之措施，故觀察、勒
    戒之執行，其重點在評估應否受強制治療之可能性，並依其
    結果有不起訴處分之優遇，亦係提供行為人改過自新之機會
    。且強制戒治係導入療程之觀念，針對行為人將來之危險所
    為預防、矯治措施之保安處分，以達教化與治療之目的，可
    謂刑罰之補充制度，雖兼具自由刑之性質，卻有刑罰不可替
    代之教化治療作用。本案被告經原法院裁定令入勒戒處所觀
    察、勒戒，既經專業評估有繼續施用毒品傾向，無法戒斷毒
    癮，自有依法施以強制戒治之必要。是被告以前詞主張已在
    監禁情況下被裁定強制戒治不合理等語，並不足取。
五、綜上，本件被告經原法院裁定令入勒戒處所觀察、勒戒後，
    既經專業評估認有繼續施用毒品傾向，原法院依毒品危害防
    制條例第20條第2項規定，裁定被告令入戒治處所施以強制
    戒治，其期間為6個月以上，至無繼續強制戒治之必要為止
    ，但最長不得逾1年，於法並無不合。被告執上開事由提起
    抗告，指摘原裁定不當，非有理由，應予駁回。
據上論斷，應依刑事訴訟法第412條，裁定如主文。
中　　華　　民　　國　　111 　年　　8 　　月　　16　　日
                  刑事庭審判長法  官  張宏節
　　　　　　　　　　　　　　　法  官  林碧玲
　　　　　　　　　　　　　　　法  官  林恒祺
以上正本證明與原本無異。
本件不得再抗告。
中　　華　　民　　國　　111 　年　　8 　　月　　16　　日
                              書記官  鄧瑞雲